【裁判字號】    98,聲,366
【裁判日期】    980415
【裁判案由】    變換提存物
【裁判全文】
臺灣臺南地方法院民事裁定               98年度聲字第366號
聲  請  人  華南商業銀行股份有限公司
法定代理人  乙○○
代  理  人  甲○○
相  對  人  丁○○
相  對  人  丙○○
上列聲請人聲請撤銷保全處分事件，本院裁定如下：
    主  文
聲請駁回。
    理  由
一、聲請意旨略以：相對人丙○○於民國九十一年七月九日將其
    所有臺南縣鹽水鎮○○段四一六地號土地及同段一二九建號
    建物設定最高限額新臺幣一百九十二萬元之抵押權予聲請人
    ，擔保其對聲請人債務之清償，並於九十二年三月二十一日
    將上開抵押物移轉登記予相對人丁○○。因鈞院九十八年度
    執消債更字第一五八號及九十七年度消債更字第四七七號更
    生事件，依消費者債務清理條例第十九條第一項規定，核發
    保全處分限制聲請人對相對人丁○○上開財產行使權利，而
    聲請人為有擔保債權人，且不參加更生程序，爰依消費者債
    務清理條例第四十八條第二項但書之規定，聲請撤銷鈞院上
    開保全處分對聲請人行使擔保物權之限制等語。
二、按法院就更生或清算之聲請為裁定前，得因利害關係人之聲
    請或依職權，以裁定為下列保全處分：一、債務人財產之保
    全處分；二、債務人履行債務及債權人對於債務人行使債權
    之限制；三、對於債務人財產強制執行程序之停止；四、受
    益人或轉得人財產之保全處分；五、其他必要之保全處分。
    前項保全處分，除法院裁定開始更生或清算程序外，其期間
    不得逾六十日；必要時，法院得依利害關係人聲請或依職權
    以裁定延長一次，延長期間不得逾六十日。又法院裁定開始
    更生程序後，對於債務人不得開始或繼續訴訟及強制執行程
    序，但有擔保或有優先權之債權，不在此限，消費者債務清
    理條例第十九條第一、二項、第四十八條第二項分別定有明
    文。惟查：
  (一)本院九十七年度消債更字第四七七號裁定相對人丁○○開始
    更生前，固曾因相對人丁○○聲請，於九十七年六月十三日
    裁定「本裁定公告之日起六十日內，（一）債務人丁○○就
    其除薪資債權外之所有財產，不得為移轉或設定負擔等行為
    。（二）本院九十六年度執字八五六四四號給付借款強制執
    行程序，就債務人丁○○所有坐落臺南縣鹽水鎮○○段第四
    一六地號土地所有權全部，及其上建號第一二九號，即門牌
    號碼臺南縣鹽水鎮○○路二八巷一號建物所有權全部，不得
    為拍賣、特別變賣之強制執行程序。」及於九十七年八月十
    八日裁定「本院民國九十七年六月十三日所為之保全處分，
    除法院裁定開始更生程序外，其期間應予延長至民國九十七
    年九月三十日止。」惟此後即無再為延長保全處分之裁定，
    經調閱上開案號卷宗無誤。
  (二)又依消費者債務清理條例第十九條第二項規定，依同條第一
    項所為保全處分裁定，僅得延長一次，且延長期間不得逾六
    十日，已如前述。而根據聲請人所提出九十八年四月一日向
    臺南縣鹽水地政事務所申請上開不動產之登記謄本，有關本
    院囑託限制登記事項，亦僅記載九十七年六月二十七日收件
    ，依南院雅九七年度消債更字第四七七號函辦理保全處分登
    記，核與該地政事務所於九十七年六月三十日函覆本院辦理
    囑託保全處分登記完畢之限制登記事項相符（上開更生事件
    卷宗第八五至八七頁）。從而，前揭本院所裁定保全處分期
    間，已於九十七年九月三十日屆滿，既不得再次延長上開保
    全處分，嗣後亦未再裁定其他保全處分，自無撤銷保全處分
    之問題。
  (三)又本院九十七年度消債更字第四七七號裁定相對人丁○○開
    始更生後，雖亦曾依消費者債務清理條例第四十八條第一項
    規定函請臺南縣鹽水地政事務所就相對人丁○○所有上開不
    動產辦理更生登記，惟上開消費者債務清理條例規定立法理
    由之行政院建議條文說明係「為保護交易安全，避免造成債
    權人或第三人遭受不利益，如債務人之財產依法應登記者，
    應由法院通知該管登記機關為更生之登記」，亦即僅具公示
    作用，並無限制權利變動之效力。本院囑託臺南縣鹽水地政
    事務所就相對人丁○○上開不動產為更生登記之函文，亦明
    確記載「更生登記並無禁止債務人移轉或處分其財產之效力
    」（上開更生事件卷宗第二四○頁）。既無限制所登記財產
    之權利變動之效力，亦無塗銷更生登記之必要，乃屬當然。
  (四)再者，聲請人所陳本院九十八年度執消債更字第一五八號，
    係相對人丁○○前依消費者債務清理條例聲請更生，經本院
    民事庭於九十八年二月二十日裁定相對人丁○○自同日十七
    時起開始更生程序後，移由本院民事執行處執行更生程序之
    案號；而迄今本院民事執行處亦未就相對人丁○○上開不動
    產為任何限制登記之囑託，或為相關保全處分，經本院調取
    上開事件卷宗核閱無訛。是此部分亦無任何撤銷保全處分或
    塗銷限制登記之問題。另相對人丙○○未曾依消費者債務清
    理條例之規定，向本院聲請更生或清算，亦有本院查詢作業
    資料在卷可憑，則有關相對人丙○○部分，亦無撤銷消費者
    債務清理條例第十九條第一項保全處分之問題。
三、綜上，本件聲請，核與消費者債務清理條例第四十八條第二
    項之規定不符，應予駁回，爰裁定如主文。
中    華    民    國    98    年    4     月    15    日
                  民事第二庭  法  官  陳賢德
以上正本證明與原本無異。
如不服本裁定，應於裁定送達後十日內，以書狀向本院提出抗告
，並繳納抗告費新臺幣一千元。
中    華    民    國    98    年    4     月    15    日
                              書記官  張晶瑩


司法院資訊處製作；財團法人民間司法改革基金會備份。
